臺灣臺北地方法院刑事裁定
111年度毒聲字第150號
聲  請  人  臺灣臺北地方檢察署檢察官
被      告  鄭竹軒



上列被告因違反毒品危害防制條例案件（110年度毒偵字第3976
號），經檢察官聲請送觀察、勒戒（111年度聲觀字第105號），
本院裁定如下：
    主  文
甲○○施用第二級毒品，令入勒戒處所觀察、勒戒，其期間不得逾
貳月。
    理  由
一、聲請意旨略以：被告甲○○基於施用第二級毒品之犯意，於民
    國110年11月13日8時許，在其位於臺北市○○區○○○路0段00巷
    0弄0號3樓之住處內，以將第二級毒品甲基安非他命因放置
    於玻璃球吸食器內燒烤吸食其煙霧之方式，施用第二級毒品
    甲基安非他命1次，爰依毒品危害防制條例第20條第1項，聲
    請裁定將被告送勒戒處所觀察、勒戒等語。
二、按犯毒品危害防制條例第10條之罪者，檢察官應聲請法院裁
    定，或少年法院（地方法院少年法庭）應先裁定，令被告或
    少年入勒戒處所觀察、勒戒，其期間不得逾2月；依前項規
    定為觀察、勒戒或強制戒治執行完畢釋放後，3年後再犯第1
    0條之罪者，適用前2項之規定，毒品危害防制條例第20條第
    1項、第3項分別定有明文。次按109年1月15日修正之毒品危
    害防制條例第24條業於110年5月1日生效施行，該條第1、2
    項規定「第20條第1項及第23條第2項之程序，於檢察官先依
    刑事訴訟法第253條之1第1項、第253條之2第1項第4款至第6
    款或第8款規定，為附條件之緩起訴處分時，或於少年法院
    （地方法院少年法庭）認以依少年事件處理法程序處理為適
    當時，不適用之。前項緩起訴處分，經撤銷者，檢察官應繼
    續偵查或起訴。」其立法理由並說明：「緩起訴處分是利用
    機構外之處遇，協助施用毒品者戒除毒癮，為達成戒除毒癮
    之目的，於撤銷緩起訴處分後，宜由檢察官依法繼續偵查或
    起訴，亦即仍有現行條文第20條觀察、勒戒及強制戒治制度
    之適用，俾利以機構內之處遇方式協助其戒除毒癮，亦得為
    不同條件或期限之緩起訴處分」等語，與修正前所定之「依
    法追訴」不同，則新法規定之附條件緩起訴處分（下稱「附
    命緩起訴」）與曾受「觀察、勒戒或強制戒治」之處遇，已
    無法等同視之。且修正後毒品危害防制條例對於施用毒品者
    之思維，已擺脫以往側重於「犯人」身分之處罰，著重其為
    病患之特質，因此放寬觀察、勒戒或強制戒治制度之適用時
    機，以協助施用者戒除毒癮，是以修正後毒品危害防制條例
    第20條第3項所謂「3年後再犯」，只要本次再犯（不論修正
    施行前、後）距最近1次觀察、勒戒或強制戒治執行完畢釋
    放，已逾3年者，即該當之，不因其間有無犯施用毒品罪經
    起訴、判刑或執行而受影響。亦即對於戒除毒癮不易者，唯
    有以機構內、外處遇及刑事制裁等方式交替運用，以期能控
    制或改善其至完全戒除毒癮。則被告縱為屢犯施用毒品罪之
    成癮慣犯，其間復曾因施用毒品罪，經起訴、判刑或執行，
    只要本次再犯施用毒品罪距其最近1次觀察、勒戒或強制戒
    治執行完畢釋放後，已逾3年者，既仍有修正後毒品危害防
    制條例第20條第3項規定之適用，依舉重明輕之法理，倘僅
    經檢察官為「附命緩起訴」而非起訴、判刑，不論有無完成
    戒癮治療，其再犯更有適用同條例第20條第3項規定，施以
    「觀察、勒戒或強制戒治」之必要。再「附命緩起訴」戒癮
    治療之執行，係以社區醫療（機構外醫療體系）處遇替代監
    禁式治療，使施用毒品者得繼續正常家庭及社會生活，實非
    集中於勒戒處所，而受監所矯正、管理，仍難脫其「收容」
    或「處罰」外觀者，所可比擬，恐難遽認已完成該戒癮治療
    者，即無再受「觀察、勒戒或強制戒治」處遇之實效。是以
    ，於機構外之戒癮治療難達其成效時，再施以機構內之強制
    處遇，亦屬循序漸進之合理矯治方式。況毒品危害防制條例
    第23條第2項之「觀察、勒戒及強制戒治」執行完畢釋放，
    乃法定訴追要件，逕將完成「附命緩起訴」之戒癮治療者，
    等同於該條項所定之「觀察、勒戒或強制戒治」執行完畢，
    更有牴觸不利類推禁止原則之嫌，難謂妥適（最高法院110
    年度台上字第2096號判決意旨參照）。是以，倘施用毒品之
    被告經檢察官為「附命緩起訴」確定，不論是否完成戒癮治
    療，均難認事實上已等同接受「觀察、勒戒或強制戒治」執
    行完畢。
三、上開犯罪事實，業經被告於警詢及偵查中坦承不諱，且被告
    於110年11月13日16時許因涉嫌另案販賣毒品犯嫌為警查獲
    後，經員警於同日19時35分採得被告之尿液送請台灣檢驗科
    技股份有限公司台北濫用藥物實驗室檢驗結果，確呈甲基安
    非他命、安非他命陽性反應等情，有真實姓名與尿液、毒品
    編號對照表（尿液檢體編號E0000-000）、檢體監管紀錄表
    （尿液檢體編號E0000-000）、桃園市政府警察局中壢分局
    職務偵查報告、台灣檢驗科技股份有限公司台北濫用藥物實
    驗室110年12月1日濫用藥物檢驗報告1份等附卷可查，足認
    被告前開任意性自白與事實相符，堪可採信。是被告確有本
    案施用第二級毒品犯行，堪可認定。
四、查被告前於104年間，固曾因施用第二級毒品案件，經臺灣
    臺北地方檢察署以104年毒偵字第2985號為附命戒癮治療緩
    起訴處分，然其於緩起訴期間更犯施用第二級毒品罪，嗣經
    撤銷上開緩起訴處分，且未曾接受觀察勒戒之執行等情，有
    臺灣高等法院被告前案紀錄表存卷可查。從而，本案被告施
    用第二級毒品之犯行，自應依毒品危害防制條例第20條第1
    項及前揭說明，施以上開保安處分之處遇。
五、綜上所述，被告確有本案施用第二級毒品之犯行，且為本案
    犯行前未曾受觀察勒戒或強制戒治之執行，揆諸上開說明，
    是檢察官就被告本案所為施用第二級毒品之犯行，依毒品危
    害防制條例第20條第1項規定聲請觀察勒戒，於法即無不合
    ，應予准許，惟其期間不得逾2月。
六、依毒品危害防制條例第20條第1項，裁定如主文。
中　　華　　民　　國　　111 　年　　3 　　月　　11　　日
　　　　　　　　　刑事第十四庭  法　官　陳翌欣
上正本證明與原本無異。
如不服本裁定，應於裁定送達後5日內向本院提出抗告狀。因疫
情而遲誤不變期間，得向法院聲請回復原狀。
                                書記官  劉亭均
中　　華　　民　　國　　111 　年　　3 　　月　　11　　日